臺灣高等法院刑事判決
110年度上易字第1836號
上  訴  人  
即  被  告  盧永財

上列上訴人因詐欺案件，不服臺灣士林地方法院110年度易字第2
56號，中華民國110年9月7日第一審判決（起訴案號：臺灣士林
地方檢察署108年度偵緝續字第7號），提起上訴，
本院判決如下：
    主  文
原判決撤銷。
盧永財犯如附表二各編號所示之罪，各處如附表二各編號主文欄
所示之刑，應執行有期徒刑壹年伍月。緩刑伍年，緩刑期間並應
履行附表三所示之事項。
    事  實
一、盧永財意圖為自己不法所有，基於詐欺取財之犯意，於附表
    一各編號所示之合會自任會首，邀集林麗惠、張玉琪、常世
    龍等人分別參加如附表一合會期間、每期金額、底標金額、
    開標時間欄所示之3次合會，並於民國103年1月間後不詳時
    間，在不詳地點，製作虛列數名會員之「互助會明細表」，
    佯邀林麗惠、張玉琪、常世龍等人加入如附表一各編號所示
    之合會，並出示前開不實之互助會明細表，致林麗惠、張玉
    琪、常世龍等人陷於錯誤，誤認盧永財所成立如附表一遭冒
    用名義之會員欄所示之合會會員均為真實且同意加入，並按
    期給付會款與盧永財，盧永財因此詐得林麗惠、張玉琪、常
    世龍、徐鳳英（未提起告訴）所交付之會款共計新臺幣（下
    同）294 萬4,230 元。嗣林麗惠、張玉琪、常世龍發覺如附
    表一遭冒用名義之會員欄所示之會員均未實際加入上開合會
    ，方知受騙。
二、案經林麗惠、張玉琪、常世龍訴由臺灣桃園地方檢察署（下
    稱桃園地檢署）呈請臺灣高等檢察署檢察長令轉臺灣士林地
    方檢察署（下稱士林地檢署）檢察官偵查起訴。
    理  由
壹、證據能力：
　　本案認定犯罪事實所引用之證據，皆無證據證明係公務員違
    背法定程序所取得，又檢察官、上訴人即被告盧永財於本院
    準備程序、審理時均同意作為證據，復經審酌該等證據製作
    時之情況，尚無顯不可信與不得作為證據之情形，亦無違法
    不當之瑕疵，且與待證事實具有關聯性，認為以之作為證據
    應屬適當，依刑事訴訟法第158條之4反面解釋及第159條之5
    規定，認均有證據能力。
貳、實體部分　　
一、認定犯罪事實所憑之證據及理由：
    上揭事實，業據被告於本院準備程序及審理時坦承不諱（見
    本院卷第294、323頁），並據證人即告訴人林麗惠、張玉琪
    、常世龍於偵查及原審證述明確（見桃園地檢署106年度他
    字第72號卷【下稱他72卷】第10至11頁、桃園地檢署107 年
    度他字第8244號卷【下稱他8244卷】第12至13頁、士林地檢
    署108 年度偵緝字第357 號卷【下稱偵緝卷】第31至37頁、
    第107 至115 頁、108 年度偵緝續字第7 號卷【下稱偵緝續
    卷】第161 至165 頁，原審卷第111至112、163至187頁），
    並有附表一各編號所示各次合會之互助會明細表、告訴人林
    麗惠與被告間通訊軟體LINE對話紀錄擷圖、被告所親自書寫
    之切結書（見偵緝卷第61頁、第65頁，他72卷第12頁、第13
    至78頁，偵緝續卷第37頁、第39頁，他8244卷第15頁，原審
    卷第115至121頁）等附卷可稽。本案事證明確，被告犯行堪
    以認定，應予依法論科。
二、論罪：　　　　
㈠、核被告如附表一所為，均係犯刑法第339條第1項之詐欺取財
    罪。
㈡、被告就附表一所示之3合會，皆各係基於詐欺取財之單一犯意
    ，利用召集各次同一合會之機會，於密切相關連之時間、地
    點詐取財物，各行為之獨立性極為薄弱，均應論以接續犯。
    又被告就上述合會，各係以一行為同時詐騙多數參加之會員
    而觸犯數罪名，為想像競合犯，應依刑法第55條前段之規定
    ，從一重處斷。
㈢、被告就附表一所示之3合會所為之3 次詐欺取財犯行，犯意各
    別，行為互殊，應予分論併罰。　　
三、撤銷改判及量刑理由：
㈠、原審審理後，認為被告犯行罪證明確，予以論罪科刑，固非
    無見。惟按刑法第57條第9款、第10款所規定之「犯罪所生
    之危險或損害」、「犯罪後之態度」為法院科刑時應審酌事
    項之一，其就被告犯罪後悔悟之程度而言，包括被告行為後
    ，有無與被害人和解、賠償損害，此並包括和解之努力在內
    。從而被告積極填補損害之作為，當然列為有利之科刑因素
    （最高法院110年度台上字第4965號號判決要旨參照）。被
    告於本院審理時已坦承犯行，並與告訴人林麗惠、張玉琪、
    常世龍成立和解，同意分期支付如附表三所示金額以賠償其
    等損失，有和解筆錄在卷可證（見本院卷第297頁），此為
    原審量刑及宣告沒收時所未及審酌之事項，是原審就此部分
    之量刑及沒收諭知均有未當。被告以此為由提起上訴請求從
    輕量刑，為有理由，應予撤銷改判。
㈡、爰審酌被告利用合會會員對其之信任關係，詐取告訴人林麗
    惠、張玉琪、常世龍之會款，造成渠等之財產損失，被告所
    為實有不當，惟被告於本院坦承犯行，且業與告訴人林麗惠
    、張玉琪、常世龍成立和解，同意分期支付如表三所示金額
    以賠償其等損失，堪認被告尚有悔意。兼衡被告素行尚可，
    於本院審理中自稱：國中畢業之教育智識程度、離婚、育有
    已成年1子、獨居、需撫養母親、現從事開計程車之工作等
    情狀，分別量處如附表二主文欄所示之刑，併參酌被告所犯
    各罪所侵害者均為財產法益、時間相近、整體犯罪之應罰適
    當性等節，就其所犯3罪，定應執行之刑如主文第2項所示。
㈢、不予沒收：未扣案之犯罪所得，原應依刑法第38條之1 第1 
    項、第3 項規定，諭知沒收及追徵。然因被告業已與告訴人
    林麗惠、張玉琪、常世龍成立和解，願分期償還告訴人所取
    得之款項，已達沒收制度剝奪被告犯罪所得之立法目的，如
    仍諭知沒收其犯罪所得，將使被告承受雙重不利益，而有過
    苛之虞，是依刑法第38條之2第2項規定，就被告上開犯罪所
    得，不予諭知沒收及追徵。
㈣、被告前未曾因故意犯罪受有期徒刑以上刑之宣告，此有本院
    被告前案紀錄表在卷可稽，其因經濟困難、一時失慮致犯本
    案，固有不當，惟業於本院審理中坦承犯行，知所錯誤，並
    已與告訴人林麗惠、張玉琪、常世龍成立和解，盡力補償其
    等損失，此有本院111年度附民字第545號和解筆錄附卷可佐
    （見本院卷第297頁），被告經此偵審程序及刑之宣告後，
    當知所警惕，信無再犯之虞，因認所宣告之刑以暫不執行為
    適當，依刑法第74條第1項第1款之規定，予以宣告緩刑5年
    。又為督促被告確實履行附表三所示和解條件，以兼顧告訴
    人等之權益，併依刑法第74條第2項第3款之規定，命被告應
    依附表三所示和解條件支付告訴人，以賠償其等損失，用啟
    自新。被告於緩刑期間倘違反應行負擔之事項，而情節重大
    ，足認原宣告之緩刑難收其預期效果，有執行刑罰之必要者
    ，依刑法第75條之1第1項第4款規定，其緩刑之宣告自得由
    檢察官向法院聲請撤銷，併此敘明。
據上論斷，應依刑事訴訟法第369條第1項前段、第364條、第299
條第1項前段，判決如主文。
本案經檢察官陳家美提起公訴，檢察官林安紜到庭執行職務。
中　　華　　民　　國　　111 　年　　8 　　月　　31　　日
     　　　　　　 刑事第十六庭  審判長法　官  劉嶽承
                                      法　官  古瑞君
                                      法　官  廖紋妤
以上正本證明與原本無異。
不得上訴。 
                                      書記官  江珮菱
中　　華　　民　　國　　111 　年　　8 　　月　　31　　日

附錄：本案論罪科刑法條全文
刑法第339條
意圖為自己或第三人不法之所有，以詐術使人將本人或第三人之
物交付者，處5年以下有期徒刑、拘役或科或併科50萬元以下罰
金。
以前項方法得財產上不法之利益或使第三人得之者，亦同。
前二項之未遂犯罰之。

附表一：
編號   合會期間 合會形式 每期金額(新臺幣) 底標金額 開標時間   開標地點 　會腳總數 會員名單 虛列之會員   1 自103年1月15日起至105年6月15日止   內標 2萬元 2,000元 每月15日晚間8時30分許 新北市○○區○○路0段000號0樓（○○○社區大廳） 30人 俊昇、士冠、小暄、興董、林麗惠（2會）、阿學、小玲、中華、千惠、阿蘭、小美、阿秀、阿順、阿雄、賴佩岑、麗雪、繼賢、張喬順、何小姐、易萱（2會）、李純純、蔓庭、舒凡、國書、金春蓮、林美蓉、阿俊、盧永財 小暄、阿學、小玲、阿蘭、小美、阿秀、阿順、阿雄、阿俊   2 自103年7月10日起至106年12月10日止  2萬元 2,000元 每月10日晚間8時30分許 新北市○○區○○路0段000號0樓（○○○社區大廳） 42人 張大哥、許太太（2會）、貴林、楊文成、王小姐、金春蓮（2會）、盧二麟、珠、賴婉蓉、阿順、李美蓉（2會）、白錦坤、小玲、阿俊、李純純、蔓庭、舒凡、阿娥、小梅、林金蘭、阿蓮、李美蓉、阿昇、小君、小雅、李大姐、阿枝、阿賢、國書、阿秀、士冠、阿興、徐文惠、黃汎慈（林麗惠以其子之名義任會員）、林麗惠、小張、阿雄、佑賢、盧永財 珠、阿順、小玲、阿俊、阿娥、小梅、阿蓮、阿昇、小君、小雅、阿枝、阿賢、小張、阿雄   3 自104年1月2日起至106年6月2日止  1萬元 1,000元 每月2日晚間8時30分許 新北市○○區○○路0段000號0樓（○○○社區大廳） 30人 許太太（2會）、貴林、德芳美、玉梅、阿賢、福新、小暄、張潔琪、舒凡、士冠、云琪、盧二麟（2會）、俊雄、李純純、蔓庭、阿升、林麗惠（2會）、常世龍（2 會）、黃汎偉（林麗惠以其子之名義任會員）、張玉琪、徐鳳英、小君、小雅、阿娥、盧永財 玉梅、阿賢、福斯、小暄、舒凡、俊雄、小君、小雅、阿娥  

附表二：
編號 犯罪事實 主文 1 犯罪事實欄關於附表一編號1 所示之合會詐欺取財罪部分 盧永財犯詐欺取財罪，處有期徒刑柒月。 2 犯罪事實欄關於附表一編號2 所示之合會詐欺取財罪部分 盧永財犯詐欺取財罪，處有期徒刑柒月。 3 犯罪事實欄關於附表一編號3 所示之合會詐欺取財罪部分 盧永財犯詐欺取財罪，處有期徒刑柒月。 

附表三：
被告應自民國112年1月起，按月於每月25日給付告訴人林麗惠、
張玉琪、常世龍三人合計新臺幣（下同）1萬2千5百元，至全部
清償為止，如有一期未付視為全部到期。（附註：被告應給告訴
人林麗惠、張玉琪、常世龍三人共計297萬元，已於111年7月26
日當庭給付12萬元，餘款自112年1月起依上開方式給付。）